最高法院刑事判決　　　　　　九十四年度台上字第三六六０號
　　上　訴　人　甲○○
　　　　　　　　　　　　9號
　　　　　　　　　　　　（另案在台灣台中監獄苗栗分監執行
　　　　　　　　　　　　中）
上列上訴人因強盜案件，不服台灣高等法院台中分院中華民國九
十四年四月六日第二審判決（九十四年度上訴字第一三九號，起
訴案號：台灣苗栗地方法院檢察署九十二年度偵緝字第二六八號
、九十二年度偵字第三七八三、四八三九號、九十三年度偵字第
五二四號），提起上訴，本院判決如下：
    主  文
上訴駁回。
    理  由
按刑事訴訟法第三百七十七條規定，上訴於第三審法院，非以判
決違背法令為理由，不得為之。是提起第三審上訴，應以原判決
違背法令為理由，係屬法定要件。如果上訴理由狀並未依據卷內
訴訟資料，具體指摘原判決不適用何種法則或如何適用不當，或
所指摘原判決違法情事，顯與法律規定得為第三審上訴理由之違
法情形，不相適合時，均應認其上訴為違背法律上之程式，予以
駁回。本件原判決論處上訴人甲○○竊盜，因防護贓物，而當場
施以強暴罪刑，已敘明業據證人林梅香於原審審理時結證甚詳，
且上訴人係搭乘不知情之鄭國榮所駕駛之車號四四九八─ＦＰ自
用小客車犯案，亦經證人鄭國榮於警詢中陳述屬實。而上訴人坦
承於犯罪時、地竊取檳榔攤內之錢幣盒後，為防護贓物而以右前
臂將被害人林梅香推倒之犯行，然辯稱：伊只是竊取財物，並不
構成強盜罪云云。惟按刑法第三百二十九條準強盜罪中所謂之強
暴，謂直接或間接對於人之身體施以暴力，壓制被害人之抗拒，
或使被害人處於不能抗拒之狀態，是以該條文所謂之強暴方式不
以直接為限，間接對人之身體施以暴力亦足構成，且所施之強暴
僅達到壓制被害人之抗拒即可，不以致使被害人不能抗拒為必要
，故行為人之強暴程度與刑法第三百二十八條之強盜罪不同。查
上訴人於竊取檳榔攤內收銀機旁之錢幣盒時，碰巧為甫上完廁所
回來之被害人所撞見，而欲加以阻止，上訴人為防護剛竊得之贓
款，當場以右前臂推開被害人，致被害人左肩撞牆跌倒（未成傷
），立即逃離現場，其顯已直接對被害人施以暴力，雖未成傷，
然已壓制被害人之抗拒，其行為該當於準強盜罪之強暴行為，是
上訴人之辯解顯不足採取。因認上訴人事證明確，犯行堪以認定
。已詳述所憑之證據及其認定之理由，從形式上觀察，並無認定
事實不憑證據，及有何採證違背證據法則之違法情形存在。上訴
意旨略以：被害人上完廁所返回，立即拉扯上訴人，因上訴人自
然反射動作之反應，以右前臂由下往上揮開，造成被害人重心不
穩致左肩撞牆跌倒未成傷，實難認定上訴人施用兇暴的力量，已
壓制被害人之抗拒能力，原判決認事用法顯已違背經驗及論理法
則云云，並非依據卷內資料具體指摘，徒憑己見，仍執陳詞，就
原判決明白論斷之事項，及原審認事採證職權之行使，任意指摘
，泛言原判決違背證據法則及論理法則，或為單純事實之爭執，
自非適法之第三審上訴理由。其上訴違背法律上之程式，應予駁
回。
據上論結，應依刑事訴訟法第三百九十五條前段，判決如主文。
中　　華　　民　　國　九十四　年　　七　　月　　八　　日
                      最高法院刑事第十一庭
                          審判長法官  洪　清　江
                                法官  石　木　欽
                                法官  李　伯　道
                                法官  韓　金　秀
                                法官  林　勤　純
      本件正本證明與原本無異
                                      書  記  官
中　　華　　民　　國　九十四　年　　七　　月　 十九 　日
                                                      Ｃ
